臺灣雲林地方法院刑事判決　　　　　　　 95年度訴字第237號
公　訴　人　臺灣雲林地方法院檢察署檢察官
被　　　告　甲○○
選任辯護人　蕭敦仁律師
上列被告因違反森林法等案件，經檢察官提起公訴（95年度偵字
第668 號），被告於準備程序進行中就被訴事實為有罪之陳述，
本院合議庭裁定進行簡式審判程序，判決如下：
    主  文
甲○○於他人保安林內，擅自墾殖，處有期徒刑拾月，減為有期
徒刑伍月，如易科罰金，以銀元佰元折算壹日。
    事  實  及  理  由
一、本件係經被告甲○○於準備程序進行中就被訴事實為有罪之
    陳述，而經本院合議庭裁定以簡式審判程序審理，則依刑事
    訴訟法第273 條之2 、同法第159 條第2 項之規定，不適用
    傳聞法則有關限制證據能力之相關規定；並得依同法第310
    條之2 之準用同法第454 條之規定製作略式判決書，僅需記
    載犯罪事實、證據名稱及應適用之法條，並得以簡略方式為
    之，合先敘明。
二、犯罪事實：甲○○明知雲林縣政府及內政部營建署新生地開
    發局所管理之雲林縣二崙鄉○○段230 之41至230 之45地號
    土地（上開5 筆土地雲林縣政府管理範圍均為100 分之10；
    內政部營建署新生地開發局管理範圍均為100 分之90），係
    屬國有之保安林地（雲林縣境第1821號飛砂防止保安林），
    竟意圖為自己不法之利益，於民國94年11月17日上午某時許
    起，僱用不知情之成年挖土機司機，在該保安林地上如附圖
    A 、B 所示位置，以挖土機進行整地工程，擅自占用、墾殖
    該處土地達6640.5平方公尺之面積。嗣於同日上午11時許，
    在其整地施工之際，為雲林縣政府農業局林務課草湖林務所
    巡視員程虔立發現，報警查獲。
三、前項犯罪事實，有下列證據可資為佐：
    (一)被告甲○○於警詢、偵查中之供述及於本院審理時供認不
      諱。
    (二)證人程虔立於於警詢時之證言（警卷第1-3頁）。
    (三)雲林縣政府94年12月16日府農林字第0940129189號函暨所
      附之森林被害報告書及受害位置圖、雲林縣政府94年12月
      20日府農林字第0940507984號函（警卷第7-10頁）。
    (四)雲林縣政府94年12月30日府農林字第0940133858號函暨所
      附之土地登記公務用謄本及地籍圖謄本（警卷第11-25 頁
      ）。
    (五)現場照片8張（警卷第26至第29頁）。
    (六)臺灣省政府林務局32年7 月30日第693 號公示（偵卷第10
      頁）。
    (七)雲林縣境內第1821號保安林明細表1 份（偵卷第11-12 頁
      ）。
    (八)本院95年8 月3 日勘驗筆錄及照片（本院卷第61-65 頁）
      。
    (九)雲林縣西螺地政事務所95年10月3 日雲西地二字第095000
      5613號、95年12月18日雲西地二字第0950006584號函文及
      所附土地複丈成果圖及面積計算表（本院卷第99-101、
      118-120頁）。
    (十)雲林縣政府96年5 月24日府農林字第0960502764號函文及
      所附林務局函文及臺灣省政府公告（本院卷第176-180 頁
      ）。
四、按行為後法律有變更者，應將行為時之法律與裁判時之法律
    比較適用最有利於行為人之法律；又新舊刑法關於刑之規定
    ，雖同採從輕主義，惟比較時仍應就罪刑有關之共犯、未遂
    犯、想像競合犯、牽連犯、連續犯、結合犯，以及累犯加重
    、自首減輕暨其他法定加減原因與加減例等一切情形，綜其
    全部罪刑之結果而為比較，再適用有利於行為人之法律處斷
    ，而不得一部割裂分別適用不同之新舊法（最高法院24年上
    字第4634號判例意旨、95年5 月23日刑事庭第8 次會議決議
    參照）。本件被告行為後，刑法已於94年1 月7 日修正、94
    年2 月2 日公布，並於95年7 月1 日施行，其中：修正前刑
    法第33條第5 款規定：「罰金：1 元以上」，而依修正後刑
    法第33條第5 款規定：「罰金：新臺幣1,000 元以上，以百
    元計算之。」，比較森林法第51條第1 項、第3 項所定之罰
    金法定刑最低額，上開修正後之刑法規定並未較有利於被告
    ，是依刑法第2 條第1 項前段之規定，應適用被告行為時即
    修正前之刑法規定論處。
五、核被告甲○○所為，係犯森林法第51條第1 項、第3 項之擅
    自占用、墾殖保安林罪。又森林法第51條第1 項、第3 項係
    刑法第320 條第2 項竊佔罪之特別規定，二者為法律競合關
    係，僅擇森林法論處。被告占用保安林地之行為為墾殖的高
    度行為吸收，不再論以占用。又被告利用不知情之挖土機司
    機進行整地，擅自占用、墾殖，為間接正犯。爰審酌被告占
    用、墾殖保安林的面積範圍、期間，其犯罪動機、目的、手
    段，及其犯後坦承犯行、教育程度為國小畢業等一切情狀，
    量處如主文所示之刑。又查被告所犯上開罪名，其犯罪時間
    在96年4 月24日以前，核與中華民國96年罪犯減刑條例第2
    條第1 項第3 款所定減刑條件相符，爰依同條例第7 條之規
    定，於裁判時，減其宣告刑2 分之1 ，又被告所犯為最重本
    刑5 年以下有期徒刑之罪，減刑後為有期徒刑6 月以下有期
    徒刑，依同條例第9 條之規定，併依修正前之刑法規定，諭
    知其易科罰金之折算標準。
六、據上論斷，應依刑事訴訟法第273 條之1 第1 項、第299 條
    第1 項前段、第310 條之2 、第454 條第1 項，森林法第51
    條第1 項、第3 項，刑法第11條、第2 條第1 項前段，修正
    前刑法第41條第1 項前段，中華民國96年罪犯減刑條例第2
    條第1 項第3 款、第7 條、第9 條，罰金罰鍰提高標準條例
    第1 條前段、第2 條（刪除前），判決如主文。
本案經檢察官乙○○到庭執行職務。
中　　華　　民　　國　　96　　年　　8 　　月　　22　　日
                  刑事第三庭    法  官　王　素　珍
以上正本證明與原本無異。
如不服本判決，應於判決收受後10日內，向本院提出上訴狀（須
附繕本）。
                                書記官　吳　伊　婷
中　　華　　民　　國　　96　　年　　8 　　月　　24　　日
附錄本案論罪科刑法條：
森林法第51條第1項，第3項
於他人森林或林地內，擅自墾殖或占用者，處6 月以上5 年以下
有期徒刑，得併科新台幣60萬元以下罰金。
前項情形致釀成災害者，加重其刑至二分之一；因而致人於死者
，處5 年以上12年以下有期徒刑，得併科新台幣1 百萬元以下罰
金，致重傷者，處3 年以上10年以下有期徒刑，得併科新台幣80
萬元以下罰金。
第 1 項之罪於保安林犯之者，得加重其刑至二分之一。
因過失犯第1 項之罪致釀成災害者，處1 年以下有期徒刑，得併
科新台幣六十萬元以下罰金。
第 1 項未遂犯罰之。
犯本條之罪者，其墾殖物、工作物、施工材料及所使用之機具沒
收之。
